臺灣板橋地方法院刑事判決　　　　　　　 96年度易字第456號
聲　請　人　臺灣板橋地方法院檢察署檢察官
被　　　告　乙○○
上列被告因詐欺案件，經檢察官聲請簡易判決處刑（95年度偵字
第28878 號）暨移送併案（96年度偵字第730 號），本院認不宜
以簡易判決處刑，改依通常程序審理，判決如下：
    主  文
本件免訴。
    理  由
一、聲請暨移送併案意旨【本院按：係為同一事實】略以被告乙
    ○○明知依一般社會生活之通常經驗，本可預見將帳戶提供
    不相識之人，可能幫助犯罪集團作為不法收取他人款項之用
    ，竟仍不違本意，基於幫助詐欺之不確定故意，於民國95年
    7 月間某日，在臺中縣潭子鄉潭子加工區附近某處，將其所
    申辦之中國信託商業銀行豐原分行0000000000000000號帳戶
    之存摺、提款卡及密碼等物品，交付予年籍姓名不詳之人士
    後，嗣該人士收受後再交由某犯罪集團，嗣該犯罪集團之人
    員即基於詐欺取財之犯意，同年8 月2 日，在某網路聊天室
    內，以援交為由，騙取甲○個人基本資料後，再要求甲○轉
    帳匯款新臺幣（下同）9 萬5 千元，致甲○陷於錯誤，而按
    照指示，前往臺北縣新莊市○○路之華南商業銀行及中國信
    託商業銀行之自動櫃員機，轉帳匯款至乙○○上開帳戶內，
    嗣因甲○發覺有異而報警處理，始查得上情，因認被告乙○
    ○涉犯刑法第30條、第339 條第1 項之幫助詐欺取財罪嫌。
二、按刑事訴訟法第302 條第1 款規定，案件曾經判決確定者，
    應為免訴之判決，係以同一案件，已經法院為實體上之確定
    判決，該被告應否受刑事制裁，既因前次判決而確定，不能
    更為其他有罪或無罪之實體上裁判，此項原則，關於實質上
    一罪或裁判上一罪（如連續犯、牽連犯、想像競合犯），其
    一部事實已經判決確定者，對於構成一罪之其他部分，亦均
    應適用，此種事實係因審判不可分之關係在審理事實之法院
    ，就全部犯罪事實，依刑事訴訟法第267 條規定，本應予以
    審判，故其確定判決之既判力自應及於全部之犯罪事實（最
    高法院28年度上字第2833號、32年度上字第2578號等判例暨
    同院95年度臺上字第3206號判決意旨參照）。另稽之司法院
    大法官釋字第47號解釋意旨，就同一案件繫屬在後之法院若
    先判決確定，為尊重確定判決之既判力，繫屬在先之法院應
    依刑事訴訟法第302 條第1 款之規定，諭知免訴之判決，查
    此乃係尊重實體判決之既判力，並避免出現確定判決尚未撤
    銷前，若再為另一實體判決，將同時存在兩個有罪判決，不
    但有一罪兩判之嫌，亦將使被告之一犯罪行為受到兩次不同
    評價之旨意（臺灣高等法院花蓮分院92年度交上易字第34號
    刑事判決意旨亦可參照）。
三、經查：
(一)、本件被告乙○○被訴上開將其申辦之中國信託商業銀行豐原
    分行第000000000000號【本院按：聲請書依被害人提出中國
    信託商業銀行客戶交易明細表，記載為第「00000000000000
    00」號，兩者係屬相同】帳戶之存摺、提款卡及密碼等物品
    ，交付予年籍不詳之人士，以幫助該不詳成年人詐欺取財之
    犯罪事實，先由臺灣板橋地方法院檢察署檢察官於95年12月
    27日，以95年偵字第28878 號向本院聲請簡易判決處刑（依
    刑事訴訟法第451 條第3 項規定，與起訴有同一效力），96
    年1 月15日先繫屬於本院，有本院卷附收狀戳可考【同署檢
    察官就同一相同事實，復於96年2 月8 日以96年度偵字第73
    0 號案件移送本院併辦】。
(二)、又，被告乙○○住所地在臺中縣潭子鄉○○路○ 段17巷12號
    ，是被告於同上時日交付其申辦之中國信託商業銀行豐原分
    行第000000000000號之存摺、提款卡及密碼予不詳成年人，
    以幫助該不詳成年人於同年8 月2 、3 日向陳俊儒詐欺取財
    之裁判上一罪之犯罪事實之想像競合犯，為臺灣臺中地方法
    院檢察署檢察官於95年12月28日以95年度偵字第21578 號聲
    請簡易判決處刑（同依刑事訴訟法第451 條第3 項規定，與
    起訴有同一之效力），96年1 月24日繫屬於臺灣臺中地方法
    院豐原簡易庭，為繫屬在後之法院。
(三)、準此，本件為同一案件先、後繫屬於有管轄權之本院暨臺灣
    臺中地方法院等2 法院，原應由繫屬在先之本院審判。然上
    述之犯罪事實，業經後繫屬之臺灣臺中地方法院於96年1 月
    24日以96年度豐簡字第66號刑事簡易判決判處被告乙○○拘
    役40日，如易科罰金，以新臺幣1,000 元折算1 日，同年2
    月12日確定移送該管檢察官執行在案，有本院職權查悉前揭
    之該管聲請簡易判決處刑書、判決書、辦理刑事案件電話記
    錄查詢表等在卷可據。依上說明，對於同一案件，繫屬在後
    之法院已先為實體科刑判決並確定，稽之既判力之法律旨意
    ，本院就該確定判決既判力應為尊重，雖係繫屬在先之本院
    ，仍應不經言詞辯論，依刑事訴訟法第302 條第1 款規定，
    為免訴之諭知。
四、至臺灣板橋地方法院檢察署檢察官移送併案（96年度偵字第
    730 號）審理部分，經查：係警方重複移送之同一事實，檢
    察官原即毋庸再行移送，僅需本於職權逕依行政程序為處理
    即可，然該事實已說明如上，亦不生退回併辦問題，附帶說
    明。
據上論斷，應依刑事訴訟法第302 條第1 款、第307 條判決如主
文。
中　　華　　民　　國　　96　　年　　2 　　月　　26　　日
　　　　　　　　　刑事第2 庭審判長法　官  李麗玲
                                  法　官  張兆光
                                  法　官  黎錦福
上列正本證明與原本無異。
如不服本判決，應於判決送達後10日內向本院提出上訴狀（應附
繕本），上訴於臺灣高等法院。
                                  書記官  蔡麗春
中　　華　　民　　國　　96　　年　　2 　　月　　26　　日
